臺灣雲林地方法院民事判決　　　　　　　 95年度訴字第573號
原　　　告　甲○○
訴訟代理人　吳春生律師
　　　　　　許龍升律師
被　　　告　丁○○
上列當事人間請求履行契約事件，本院於民國96年1 月24日言詞
辯論終結，判決如下：
    主  文
被告應將坐落高雄市○○區○○段五小段0102─0000號（面積61
33平方公尺，權利範圍300000之555） 及其地上物即高雄市○○
區○○里○○路356 巷13號房屋（總面積102 ．65平方公尺，附
屬建物面積10．91平方公尺，權利範圍全部；共同使用高雄市○
○區○○段五小段02739 ─0000建號，權利範圍10000 之9） 移
轉登記與第三人丙○○（民國○○年○○月○ 日生，國民身分證號碼
：Ｚ000000000號）。
訴訟費用由被告負擔。
    事  實
一、原告方面：
(一)、聲明：求為判決如主文第1 項所示。
(二)、陳述：
１、兩造為夫妻關係，第三人丙○○為兩造之子。因相對人在外
    與女友同居，不顧家計，原告遂於95年2 月12日會同警員在
    雲林縣斗南鎮紅瓦78號其祖厝查獲上情，被告央求原告了
    以諒解，遂在警察機關內自願簽寫協議書一紙，其中第一條
    條款明載「甲方丁○○同意位於高雄市○○區○○路356 巷
    13號貸款一律付清，然後過戶給一位親生兒子丙○○（民國
    ○○年○○月○ 日生，國民身分證號碼：Ｚ000000000號），詎被
    告嗣後藉詞拖延，主張系爭協議書係載明過戶給兒子丙○○
    需等身故發生繼承時，而不欲履行上開契約。按系爭協議書
    條款固有「繼承」字眼，實係兩造女兒余佳欣受命書寫時，
    對「繼承」、「取得」、「贈與」之法律上意義無法分辨誤
    寫所致，其真意實係無償過戶與丙○○之意。
２、按以契約訂定向第三人給為付者，要約人得請求債務人向第
    三人為給付，第三人對於債務人亦有直接請求給付之權，原
    告基於契約當事人及第三人丙○○母親立場，自得本於契約
    法律關係請求被告履行。
３、第三人即兩造之子丙○○固於上開協議書簽訂後，固曾出具
    同意文書表明「高雄市○○區○○路356 巷13號房屋係被告
    所購買，伊願意放棄繼承權，房子交由父親丁○○全權處理
    」等意旨，但該同意係丙○○被脅迫情形下所簽，丙○○並
    已以存證信函撤銷意思表示，仍無損於本件原告請求權。
(三)、證據：提出協議書影本、土地及建物登記簿謄本影本，各一
    份為證，並聲請傳訊證人乙○○、丙○○。
二、被告方面：
(一)、聲明：求為駁回原告之訴。
(二)、陳述：被告固與原告曾共同簽訂協議書，但約定條款明文「
    甲方丁○○同意位於高雄市○○區○○路356 巷13號貸款一
    律付清，然後過戶給兒子丙○○（民國○○年○○月○ 日生，國
    民身分證號碼：Ｚ000000000號）繼承」，其被告契約真意並
    非民法贈與意思，係等到原告百年後發生繼承事實時才有過
    戶問題。況系爭協議書簽訂後，第三人即丙○○已另出具文
    書表明高雄市○○區○○路356 巷13號房屋係被告所購買，
    伊願意放棄繼承權，房子交由父親丁○○全權處理等意旨，
    原告自無權請求原造告將系爭房屋過戶登記丙○○名下。
(三)、證據：提出放棄繼承權同意書一紙為證。
    理    由
一、兩造所不爭執事實：(一)雙方訂定協議書，其中第一條條款載
    明「甲方丁○○同意位於高雄市○○區○○路356 巷13號貸
    款一律付清，然後過戶兒子丙○○（民國○○年○○月○ 日生，
    國民身分證號碼：Ｚ000000000號）繼承」等語。(二)上開協議
    書簽訂後，丙○○另出具同意書表明：高雄市○○區○○路
    356 巷13號房屋係被告所購買，伊願意放棄繼承權，房子交
    由父親丁○○全權處理等意旨。
二、本件爭點及法院之判斷：
(一)、系爭協議書約定「甲方丁○○同意位於高雄市○○區○○路
    356 巷13號貸款一律付清，然後過戶給一位親生兒子丙○○
    （民國○○年○○月○ 日生，國民身分證號碼：Ｚ000000000 號
    ）繼承：：」等語，其契約真意究係無償贈與抑或須俟日後
    發生繼承事實（即死亡）時原告方有過戶義務？查：本件原
    告主張之事實，已據其提出與所述相符之協議書影本、土地
    及建物登記簿謄本影本各一份為證。系爭協議書所使用契約
    文字所載「：：貸款一律付清然後過戶給兒子丙○○：：（
    繼承）：：」等語，若單純法律用語之「繼承」，其遺產之
    權利移轉本因被繼承人死亡事實發生時當然發生移轉效力，
    本無再為「過戶」意思表示必要，系爭協議書既先使用「過
    戶」之語在先，其兩造合意真意是否即法律用語之「繼承」
    已有疑問；又就吾人一般口語轉化成文字表述語意認知上，
    系爭協議書文字之連貫性上，「過戶」與「貸款付清」用詞
    ，在時間關係上應有其相連性；又「繼承」一語就操持福佬
    話（即台語）之本土一般用語，本就有表達父親將財產移轉
    給兒女之單純意義，尤其對無法律知識背景者，其非以死亡
    時點來認知單純過戶意義者，並無違常之情，況系爭協議書
    親擬者即證人乙○○已於本院審理中到庭結證：「我要寫的
    是過戶的意思，不知道法律的用語繼承與過戶有何不一樣，
    我以為父親給小孩財產就是要過戶」等語甚明，參以兒子對
    父親財產有繼承權係法律所明定，不待父親生前即需以意思
    表示為之，本件係因於兩造為夫妻關係，因原告疑被告在外
    與他女有婚外情，原告遂於95年2 月12日會同警員在雲林縣
    斗南鎮紅瓦78號祖厝所謂「抓姦」而鬧上警局，基於撤銷
    刑事告訴訴求所為夫妻和解行為，方有系爭協議書之簽訂，
    乃兩造所不爭之事實，衡情配偶遇他方配偶有婚姻不忠誠疑
    慮者，除考慮婚姻是否繼續外，最常關心者就是夫妻財產歸
    屬如何立即釐清以為日後自己或子女生活之保障，因此兩造
    基於同一婚外情爭議，早在九十年間即以同一考量，已然發
    生被告就其所另有之高雄市○○路57之2 號2 樓房屋也實際
    完成過戶登記原告名下事例，是被告所關心者必也事發之初
    「立即」進行財產如何立即處置之安排，實難想像其安排方
    法係採被告「百年後」不待約定即可發生之「繼承」為其約
    定真意，是原告主張系爭協議書之合意真意是被告同意「貸
    款一律付清然後過戶給兒子丙○○」係指生前無償贈與意思
    ，應屬可信。
(二)、第三人即兩造之子丙○○於上開協議書簽訂後，又出具同意
    文書表明「高雄市○○區○○路356 巷13號房屋係被告所購
    買，伊『願意放棄繼承權』，房子交由父親丁○○全權處理
    」等意旨，是否影響本件原告基於協議書內容所為本件請求
    ？查，繼承權之拋棄要件，在法律上有其要件（規定於民法
    第一千一百七十四條），無論如何必也繼承事實（即被繼承
    人死亡）發生後才會有拋棄繼承問題，且拋棄繼承之意思表
    示必也係針對「因其拋棄而應為繼承之人」，於父母未死亡
    之前，縱子女表示對其父母所有財產表示不願繼承意思，仍
    無損於子女依法律所應得之權利，是上開同意書姑不論是何
    種情況下所寫，就林明佳之繼承權之得喪並無意義。況前揭
    系爭協議書所約定「甲方丁○○同意位於高雄市○○區○○
    路356 巷13號貸款一律付清，然後過戶給一位親生兒子丙○
    ○（民國○○年○○月○ 日生，國民身分證號碼：Ｚ000000000號
    ）繼承」用語，係指被告同意貸款付清後無償贈與過戶給兒
    子丙○○意思，已詳述如前，該協議書係屬所謂「利益第三
    人契約」性質，依民法第二百六十九條第一項規定：以契約
    訂定向第三人給為付者，要約人得請求債務人向第三人為給
    付，第三人對於債務人亦有直接請求給付之權。原告基於契
    約
    當事人得本於契約法律關係請求被告履行過戶義務固毋論，
    第三人丙○○亦有權直接請求債務人給付，此一請求權對象
    顯係丙○○之父即被告生前給付其所有財產之權，與被告死
    亡後之繼承權無關，故系爭「放棄繼承同意書」並不影響第
    三人丙○○基於上開「協議書」所取得之給付請求權；況該
    「同意書」並未表明林明佳拒絕接受其父親即被告對系爭不
    動產為生前「贈與」之意思，更無表明就林明佳之母即原告
    因另一「協議書」所生對其父即被告所有系爭不動產所取得
    過戶請求權為放棄或拒絕之意思表示。是被告引該「放棄繼
    承」同意書據以反對本件原告請求其過戶系爭不動產予第三
    人丙○○應屬無據。
(三)、又本件契約固載明「：：貸款一律付清然後過戶給兒子丙○
    ○：：（繼承）：：」意旨，似將「過戶」發生時間繫於「
    貸款一律付清後」？然付清貸款係被告雙義務（既付清貸款
    又過戶）中之一項，並非彼此互為條件，若未付清即行過戶
    對請求權人而言本屬不利，但不影響契約一方立即請求被告
    履行過戶義務之權利，茲原告表明不主張原告立即付清貸款
    即行主張被告應履行過戶義務，於法尚無不合，附此敘明。
四、結論：原告之訴為有理由，依民事訴訟法第78條，判決如主
    文。
中　　華　　民　　國　　96　　年　　2 　　月　　7 　　日
                            民事第一庭    法  官  洪兆隆
以上正本證明與原本無異。
如不服本判決，須於判決送達後20日內向本院提出上訴狀。（須
按他造當事人之人數附繕本）
中    華    民    國    96    年    2     月    8     日
                                          書記官  詹培煌
